臺灣高等法院臺中分院刑事判決　　　　 94年度上易字第827號
上　訴　人
即　被　告　甲○○
選任辯護人　魏克仁　律師
上列上訴人因詐欺案件，不服臺灣彰化地方法院94年度易字第15
8號中華民國94年5月31日第一審判決（起訴案號：臺灣彰化地方
法院檢察署94年度偵緝字第20號），提起上訴，本院判決如下：
    主　　  文
原判決撤銷。
甲○○意圖為自己不法之所有，以詐術使人將本人之物交付，處
有期徒刑玖月。
    事  　　實
一、緣丁○○係設於彰化縣彰化市○○路三六四號五樓之三之神
    協興有限公司（下稱神協興公司）之負責人，於民國九十二
    年五、六月間需要資金周轉。甲○○知悉上情後，竟趁丁○○需款孔急，意圖為自己不法之所有，向丁○○佯稱其能代
    為辦理銀行工商融資貸款，並藉協同泛亞商業銀行（嗣經更
    名為寶華商業銀行）臺中市太平分行職員丙○○至神協興公
    司，與丁○○洽談辦理簡易貸款新臺幣（下同）一百五十萬
    元事宜之機會，佯稱其與銀行人員熟識，博取丁○○之信任
    後，再佯稱辦理貸款需要先支付二十九萬元之手續費、佣金
    、營業稅，及需開立五十萬元支票做為資金往來之證明，以
    此方法使丁○○陷於錯誤，趁機向丁○○索取上開合計七十
    九萬元之款項。丁○○不疑有他，於九十二年五月底、六月
    初間某日，開立票面金額分別為：六萬元、八萬元、十五萬
    元、五十萬元，票載發票日分別為：九十二年七月六日、七
    月二十日、八月八日、八月二十八日，支票號碼：ＡＡ00
    00000、ＡＡ0000000、ＡＡ0000000、
    ＡＡ0000000華僑商業銀行（下稱華僑銀行）支票共
    四紙，交付與甲○○。嗣上開票面金額：六萬元、八萬元、
    十五萬元支票均經提示兌領後，丁○○卻遲未見銀行核撥貸
    款，且竟有設於台北縣五股鄉○○路○段二○七號之建台當
    鋪派人至神協興公司，自稱為前開五十萬元支票之持票人，
    以上開支票經提示未獲兌領為由，向丁○○要求清償票款，
    丁○○聯絡甲○○欲瞭解原委，甲○○虛以委蛇，於九十二
    年八月二十八日簽立借據，表示願於同年十月二十八日就上
    開七十九萬元金額及賠償金部分，合計償還丁○○一百萬元
    後，竟不知去向，丁○○始知受騙。
二、案經丁○○訴由臺灣彰化地方法院檢察署檢察官偵查起訴。
    理 　　 由
一、訊據被告甲○○固坦承其為告訴人丁○○辦理貸款，曾協同
    證人丙○○至神協興公司討論辦理簡易貸款一百五十萬元事
    宜，並曾收取告訴人開立上開四張支票；而上開六萬、八萬
    、十五萬元支票，其嗣後與案外人陳振昌、魏國隆等人換取
    現金使用，而由各該人提示兌領等情不諱。惟矢口否認有何
    事實欄所載詐欺犯行，辯稱：丁○○沒有向銀行借到錢，是
    因丁○○之前有跳票紀錄沒有告知；六萬元、八萬元支票是
    丁○○想要另外購買一家廣運開發有限公司（下稱廣運公司
    ）拿給伊辦理廣運公司國稅、地方稅的完稅證明；十五萬元
    支票是做神協興公司的發票稅的扣抵；五十萬元的支票是丁○○的兒子阿威跟伊換票，伊經過案外人陳博文同意，拿陳
    博文的票與證人丁○○換的，本案與詐欺無關，僅為民事上
    給付不能之問題云云。惟查：
  (一)右揭犯罪事實，業據證人即告訴人丁○○證述明確，且證人
    丙○○於原審及本院均證稱：其當時擔任泛亞銀行太平分行
    的職員，負責辦理貸款，其是經由一位林先生介紹去幫丁○○辦理貸款的，當時其有請丁○○蓋同意書回去查詢他的票
    債信資料，查詢後發現條件不符，便未繼續辦理，其銀行辦
    理信用貸款需信保費用、帳戶管理費、查詢費，但要核貸後
    其銀行才作內扣的動作等語，可見辦理貸款所需之手續費於
    核貸時銀行會自動從貸款金額扣除，並不需先行繳付。此外
    ，並有神協興公司便條紙、華僑銀行支票存根聯四紙、華僑
    銀行彰化分行客戶帳戶往來明細表、支票正反面影本三紙、
    退票理由單、留言紙影本、借據等證據附卷可稽，足徵告訴
    人之指訴與事實相符，堪以採信。
  (二)被告就收受上開四張支票之緣由，於檢察官偵查時供稱：十
    四萬元（即上開六萬元、八萬元支票合計之金額）、十五萬
    元，是作為與證人丁○○收購一家五金公司之訂金，五十萬
    元支票是我跟證人丁○○借的云云（見臺灣彰化地方法院檢
    察署九十三年度偵緝字第一七四號偵查卷宗第七頁）；於原
    審訊問時供稱：五萬元及六萬元是我的車馬費，十四萬元是
    我跟證人丁○○調的錢，拿給別人借款，五十萬元是證人丁○○開票給我，要我去調錢云云（見原審九十四年聲羈字第
    十四號卷宗第五頁）；被告選任辯護人復為其辯稱：六萬元
    、八萬元支票部分係替證人丁○○繳納神協興公司營業稅欠
    稅之用，十五萬元支票係作為收購廣運公司之代價，五十萬
    元支票係屬借票使用云云（見原審卷第四十二頁），其上開
    數次所辯，情節各次不同，已屬顯無可採。再參以根據被告
    所提出九十二年九月二十日之臺中市政府營利事業登記證、
    廣運公司股東名簿、股東同意書、董事願任同意書、章程、
    章程修正條文對照表等證據，及原審依職權函查之公司基本
    資料查詢單對照以觀，廣運公司自九十二年九月九日起，迄
    今負責人均為謝昌憲，並無異動紀錄，亦查無被告繳納廣運
    公司國稅、地方稅之任何紀錄，更無關於被告曾進行收購該
    公司之紀錄，足認被告所辯收購廣運公司乙節，純屬虛妄。
    再就其所辯替神協興公司繳納營業稅、或作發票稅扣抵部分
    ，根據本院向財政部臺灣省中區國稅局彰化縣分局函查結果
    ，神協興公司八十九年度、九十年度、九十一年度營業稅均
    於各該年度申報繳納完竣，並無於九十二年五、六月間以後
    繳納之情形。而九十二年度營業稅部分，除九十二年二月、
    四月部分，係分別於九十二年三月十七日、九十二年五月十
    五日，被告收受上開支票前即已申報繳納完竣外，九十二年
    六月並無應實繳稅額（申報日期九十二年七月十六日）。而
    九十二年八月應實繳稅額七千七百七十八元、九十二年十月
    應實繳稅額一萬一千一百九十六元、九十二年十二月應實繳
    稅額一萬零八百九十四元部分，則係被告於九十二年八月二
    十八日簽立借據，表示願於同年十月二十八日就上開七十九
    萬元金額及賠償金部分，合計償還丁○○一百萬元後（見他
    字卷第十九頁），始分別於九十二年九月十五日、九十二年
    十一月十七日、九十三年一月十五日申報，足認被告辯稱其
    曾替神協興公司繳納此部份營業稅，更屬無稽。且被告就其
    收受丁○○開立五十萬元支票部分，究係其向證人丁○○所
    借，抑係證人丁○○開票委請其代為調現，所供並非一致，
    且證人丁○○既從未自被告處取得任何款項、任何票據，則
    證人丁○○開立上開五十萬元支票交付被告自非所謂「換票
    」、「調現」可擬無疑。而係如證人丁○○所稱：係被告佯
    稱為其辦理貸款，作為資金往來證明之用，被告於原審審理
    時既自承：其並未製作任何往來紀錄（見原審卷第一六四頁
    反面），則其具有不法所有之意圖，洵堪認定。至被告所辯
    ：伊於事後有寫一紙借據給丁○○，載明同意於九十二年十
    月二十八日歸還一百萬元等語，且於事後也有請乙○○去找
    丁○○洽談還款事宣，可見伊並無不法所有之意圖云云。然
    依前所述，被告既已對告訴人詐欺得手，縱其事後有表示償
    還之意，亦難以之解免其詐欺罪責。從而被告上開所辯均無
    可採，本案事證明確，應依法論科。
二、核被告所為，係犯刑法第三百三十九條第一項之詐欺取財罪
    。原審判決對被告論罪科刑，固非無見，惟查：證人乙○○
    於本院審理時證稱：被告曾託其去找丁○○談還錢的事，其
    於去年、今年都有去丁○○住的大樓找丁○○，印象中最近
    的日期是今年五、六月間的時候，但丁○○的大樓管理員都
    表示丁○○並沒有過來，最後一次則說丁○○已經搬走了等
    語；而證人即告訴人於本院審理時亦自承：因有地下錢莊的
    人拿本件五十萬元的支票來向我討債，且日夜都來騷擾我，
    每次都來兩台車的人，故我就搬離家裡等語，是證人乙○○
    之證詞應可採憑，應認被告於案發後曾託乙○○自去年起至
    今年五、六月間多次去找告訴人欲洽談還款之事，但因告訴
    人為躲避地下錢莊討債而搬離住處，致雙方未能碰面商談。
    上情攸關被告之犯後態度，而原審判決於量刑時未予審酌，
    尚難稱妥適。而被告提起上訴，以其並未詐騙告訴人云云，
    雖無理由，惟原審判決既有上開可議之處，自應由本院將原
    審判決予以撤銷改判。爰審酌被告利用告訴人需款孔急之際
    ，竟趁虛而入，以佯稱代辦貸款方式，巧立名目詐取代辦費
    用，嗣後再以告訴人開立之支票調取現金牟利，使告訴人無
    端負擔票據債務，經濟狀況雪上加霜，被告行為甚為可議，
    並其犯罪之動機、目的、手段、所生危害，及犯後仍否認犯
    行，雖迄未償還告訴人分文，然曾託友人乙○○多次去找告
    訴人洽談還款事宜，尚見悔意等一切情狀，量處如主文第二
    項所示之刑，以資懲儆。
據上論斷，應依刑事訴訟法第三百六十九條第一項前段、第三百
六十四條、第二百九十九條第一項前段，刑法第三百三十九條第
一項，罰金罰鍰提高標準條例第一條前段，判決如主文。
本案經檢察官戊○○到庭執行職務。
中　　華　　民　　國　　94　　年　　9 　　月　　2 　　日
              刑事第七庭  審判長法　官　林　榮　龍
              　　　　　　　　　法　官　林　宜　民
              　　　　　　　　　法　官　許　秀　芬
上列正本證明與原本無異。
不得上訴。
　　　　　　　　　　　　　　　　書記官　金　珍　華
中　　華　　民　　國　　94　　年　　9 　　月　　5 　　日
附錄本案論罪科刑法條：
刑法第三百三十九條：
意圖為自己或第三人不法之所有，以詐術使人將本人或第三人之
物交付者，處五年以下有期徒刑、拘役或科或併科一千元以下罰
金。
以前項方法得財產上不法之利益或使第三人得之者，亦同。
前二項之未遂犯罰之。
　　　　　　　　　　　　　　　　　　　　　　　　　　　Ｉ
